【裁判字號】    95,聲,452
【裁判日期】    950707
【裁判案由】    
【裁判全文】
臺灣彰化地方法院民事裁定                95年度聲字第452號
聲  請  人  甲○○
相  對  人  乙○○
上列當事人間聲請發還擔保金事件，本院裁定如下：
    主  文
聲請駁回。
    理  由
一聲請意旨略以：聲請人前依本院94年度裁全字第4666號假扣押
  民事裁定提供新臺幣20萬元擔保金，以本院94年度存字第1999
  號提存事件提存在案，嗣再聲請本院就相對人之財產為假扣押
  強制執行。茲因聲請人以相對人簽發之本票，聲請本院以94年
  度票字第1235號裁定對本票准許強制執行，並已確定，爰聲請
  准予返還擔保金等語，並提出本票裁定及確定證明書為證。
二按民事訴訟法第104條第1項規定「有下列各款情形之一者，法
  院應依供擔保人之聲請，以裁定命返還其提存物或保證書：一
  應供擔保之原因消滅者。二供擔保人證明受擔保利益人同意返
  還者。三訴訟終結後，供擔保人證明已定20日以上之期間，催
  告受擔保利益人行使權利而未行使，或法院依供擔保人之聲請
  ，通知受擔保利益人於一定期間內行使權利並向法院為行使權
  利之證明而未證明者」，符合上開各款情形者，供擔保人始得
  聲請法院裁定命返還提存物或保證書。至本票執票人依票據法
  第123條規定，聲請法院裁定許可對發票人強制執行，係屬非
  訟事件，此項聲請之裁定，及抗告法院之裁定，僅依非訟事件
  程序，以審查強制執行許可與否，並無確定實體上法律關係存
  否之效力，如發票人就票據債務之存否有爭執時，應由發票人
  提起確認之訴，以資解決，此有最高法院57年度臺抗字第76號
  判例可參。又民事訴訟法第104條第1項第1款之所謂應供擔保
  之原因消滅，係指無損害發生，或債權人本案勝訴確定，或就
  所生損害已經賠償而言，亦有最高法院53年臺抗字第279號判
  例可稽。
三經查：聲請人聲請本院以94年度票字第1235號裁定對相對人共
  同簽發之本票准許強制執行，雖已確定，此經本院調閱該件卷
  宗查核無誤，然相對人仍可提起確認本票債權不存在之訴，如
  經判決確認系爭本票債權並不存在，則聲請人就相對人財產所
  為假扣押強制執行，相對人即有受損害之可能，自難認為應供
  擔保之原因業已消滅。此外，本院94年度裁全字第4666號假扣
  押民事裁定之債務人及94年度存字第1999號提存事件之受擔保
  利益人，除相對人乙○○外，尚有黃慶裕，此經本院調取上開
  卷宗查明無訛，則聲請人所提存之擔保金，其受擔保利益人尚
  包括黃慶裕，惟本件聲請人僅以乙○○為相對人，未並列黃慶
  裕為相對人，復未主張及舉證證明聲請人就黃慶裕部分有何無
  庸法院裁定即得逕向提存所聲請返還擔保金之事由存在。依上
  所述，聲請人之聲請即於法不合，應予駁回。
中    華    民    國    95    年    7     月    7    日
                  民事第二庭    法  官  廖政勝
以上正本係照原本作成。
如對本裁定抗告，須於裁定送達後10日內向本院提出抗告狀。
                                書記官  楊年雄
中    華    民    國    95    年    7     月    7    日


司法院資訊處製作；財團法人民間司法改革基金會備份。
